臺灣高雄地方法院刑事判決　　　　　　　 96年度訴字第263號
公　訴　人　臺灣高雄地方法院檢察署檢察官
被　　　告　甲○○
上列被告因違反毒品危害防制條例案件，經檢察官提起公訴（95
年度毒偵字第8886號、95年度毒偵緝字第594 號）及移送併案審
理（96年度毒偵字第831 號），本院適用簡式審判程序判決
    主  文
甲○○施用第一級毒品，累犯，處有期徒刑玖月。又施用第二級
毒品，累犯，處有期徒刑肆月。應執行有期徒刑壹年。
    事  實
一、甲○○前因施用毒品，經本院裁定送觀察、勒戒後，認無繼
    續施用毒品傾向，於民國92年11月13日執行完畢釋放，並經
    檢察官以92年度毒偵緝字第709 號為不起訴處分確定；又於
    94年間因施用毒品案件，經本院以94年度訴字第2734號判處
    有期徒刑6 月確定，於民國95年4 月10日易科罰金執行完畢
    。詎其仍不知悔改，明知海洛因及甲基安非他命為毒品危害
    防制條例第2 條第2 項所明定之第一級毒品及第二級毒品，
    不得非法持有、施用，竟於觀察、勒戒執行完畢5 年內，猶
    基於反覆、延續施用第一級毒品海洛因及第二級毒品甲基安
    非他命之單一行為決意，自95年9 月3 日某時起至同年12月
    1 日1 時30分許回溯24小時內某時許（不含緝獲至採尿時間
    ），在其位於高雄市○○區○○路276 號之住處內，以將海
    洛因摻入香煙之方式及每日施用乙次之頻率，施用第一級毒
    品；並以將甲基安非他命置於吸食器之方式及不定時施用之
    頻率施用第二級毒品。嗣分別於(1)95年9 月4 日4 時30分許
    ，因其另案遭通緝，為警在高雄市○○區○○路305 號前查
    獲；(2)同年10月25日13時許，因其另涉竊盜案件，為警在高
    雄市○○區○○路1097號查獲；(3)95年11月30日23時許，又
    因遭通緝，為警在高雄市○○區○○路305 號前查獲；並均
    經其同意採集尿液送請檢驗結果均確呈嗎啡及甲基安非他命
    陽性反應，始知上情。
二、案經高雄市政府警察局及高雄市政府警察局鼓山分局報請臺
    灣高雄地方法院檢察署檢察官偵查起訴及移送併案審理。
    理  由
壹、程序部分
    本件被告甲○○所犯係死刑、無期徒刑、最輕本刑為3 年以
    上有期徒刑以外之罪，其於準備程序中就前揭被訴事實為有
    罪之陳述，經受命法官告知簡式審判程序之旨，並聽取公訴
    人、被告之意見後，本院認無不得或不宜改依簡式審判程序
    進行之處，爰依刑事訴訟法第273 條之1 第1 項、第284 條
    之1 ，裁定本件由受命法官獨任進行簡式審判程序，合先敘
    明。
貳、實體部分
一、上揭事實，業據被告甲○○於本院審理時供認不諱，且被告
    經警查獲時所採集之尿液，經送高雄市立凱旋醫院檢驗，確
    均呈甲基安非他命及啡陽性反應（海洛因在人體內代謝成嗎
    啡，係檢驗其尿液中嗎啡反應），有尿液採證代碼姓名對照
    表及前揭檢驗機構於95年9 月11日、11月6 日、12月13日出
    具之檢驗報告在卷可稽。足認被告之自白與事實相符，自可
    採為認定犯罪事實之證據。
二、被告前因施用毒品案件，經本院裁定送觀察、勒戒後，認無
    繼續施用毒品傾向，於民國92年11月13日執行完畢釋放，並
    經檢察官以92年度毒偵緝字第709 號為不起訴處分確定，有
    臺灣高等法院被告前案紀錄表附卷可查，被告確於觀察勒戒
    執行完畢後5 年內，再為本件施用第一、二級毒品之犯行；
    是本件事證明確，被告犯行洵堪認定，自應依法論科。
三、又95年7 月1 日修正施行之刑法已刪除連續犯之規定，被告
    上開多次施用第一級毒品海洛因之犯行，經本院審酌毒品
    危害防制條例第2 條第1 項規定的毒品，原即具有成癮性，
    故毒品危害防制條例所規定之施用毒品行為應即具有因毒品
    成癮而反覆施用之性質。參酌最高法院95年度台上字第10
    79號判決揭示「刑事法若干犯罪行為態樣，本質上原具有反
    覆、延續實行之特徵，立法時既予特別歸類，定為犯罪構成
    要件之行為要素，則行為人基於概括之犯意，在密切接近之
    一定時、地持續實行之複次行為，倘依社會通念，於客觀上
    認為符合一個反覆、延續性之行為觀念者，於刑法評價上，
    即應僅成立一罪。學理上所稱「集合犯」之職業性、營業性
    或收集性等具有重複特質之犯罪均屬之，例如經營、從事業
    務、收集、販賣、製造、散佈等行為概念者是」之意旨。
    毒品危害防制條例既依成癮性、濫用性及對社會危害性而將
    毒品分為四級，且僅規定處罰施用第一、二級毒品，足見毒
    品危害防制條例所處罰施用第一、二級毒品，其構成要件之
    行為要素係具有成癮、濫用之反覆、延續實行，且依社會通
    念於客觀上認為符合一個反覆、延續性之行為觀念。本案被
    告施用第一、二級毒品犯行之時間，係自95年9 月3 日起至
    同年12月1 日1 時30分許回溯24小時內某時許止（不含緝獲
    至採尿時間；被告雖自承施用至同年12月25日止，惟尚乏證
    據證明）之一段期間內，以每1 日施用一次海洛因、不定時
    施用甲基安非他命之方式，頻繁、持續進行，施用地點均在
    其住處，即在時、空上，確具密接關係，此外，施用期間中
    ，被告並未中斷施用或因施用毒品遭警查獲即而中斷其犯行
    ，則被告之分別施用第一級毒品海洛因及第二級毒品甲基安
    非他命犯行，顯係各出於反覆、延續施用該種毒品之單一行
    為決意即明，從而在行為概念上，應均評價認係包括一罪之
    集合犯，較符合社會通念，也較為合理。
四、按海洛因、甲基安非他命分別為毒品危害防制條例第2 條第
    2 項第1 款、第2 款所規定之第一、二級毒品，被告施用海
    洛因及甲基安非他命之行為，係分別觸犯該條例第10條第1
    項、第2 項之施用第一級毒品罪及施用第二級毒品罪。被告
    持有海洛因及持有甲基安非他命後，復進而施用，其持有之
    低度行為，為施用之高度行為所吸收，均不另論罪。被告有
    如犯罪事實欄所載之前科紀錄，亦有臺灣高等法院被告前案
    紀錄表在卷可憑，其於刑之執行完畢5 年內故意再犯本件有
    期徒刑以上之罪，為累犯，是其所犯施用第一級毒品罪及施
    用第二級毒品罪，均應依刑法第47條第1 項規定，加重其刑
    。爰審酌被告經觀察勒戒後，仍不知警惕，未能戒絕毒品而
    一再犯施用毒品罪，足證前開保安處分措施尚難矯治其惡性
    ，顯不宜輕判，惟念其於犯罪後坦承犯行，態度尚佳，及所
    犯為自戕行為，並未危及他人等一切情狀，分別量處如主文
    所示之刑，並定其應執行之刑，以示懲儆。
五、檢察官雖未就被告95年10月25日以後之施用第一、二級毒品
    犯行起訴，惟犯罪事實欄所載其餘施用犯行部分（即96年度
    毒偵字第831 號併辦部分）既與起訴部分有集合犯之實質上
    一罪關係，自為起訴效力所及，本院自應併予審究。
據上論斷，應依刑事訴訟法第273 條之1 第1 項、第299 條第1
項前段，毒品危害防制條例第10條第1 項、第2 項，刑法第11條
、第47條第1 項、第51條第5 款，判決如主文。
中　　華　　民　　國　　96　　年　　3   　月　　16  　日
                    刑事第六庭  法  官  李  蓓
如不服本判決，應於收受送達後10日內向本院提出上訴書狀
以上正本證明與原本無異。
中　　華　　民　　國　　96　　年　　3 　　月　　16　　日
                                書記官  何慧娟
附錄本案判決論罪科刑法條：
毒品危害防制條例第10條：
施用第一級毒品者，處6月以上5年以下有期徒刑。
施用第二級毒品者，處3年以下有期徒刑。
